【裁判字號】    98,交抗,133
【裁判日期】    980420
【裁判案由】    聲明異議
【裁判全文】
臺灣高等法院高雄分院刑事裁定         98年度交抗字第133號
抗告人即
受處分人    甲○○
                      號
上列抗告人因違反道路交通管理處罰條例聲明異議案件，不服臺
灣屏東地方法院中華民國98年1 月23日裁定（97年度交聲字第32
3 號），提起抗告，本院裁定如下：
    主  文
抗告駁回。
    理  由
一、抗告意旨略以：(一)員警推論抗告人即受處人甲○○（下稱受
    處分人）簽收違規通知單即認同有罪，根據違反道路交通管
    理事件統一裁罰基準及處理細則，簽收紅單並不代表有違規
    ，受處分人當場即提出疑問，且從頭至尾未承認有有闖紅燈
    ，員警說詞及推論，與事實不合。(二)員警在原審法院中聲稱
    ，當時正在台中市○○○路等紅燈，根據受處分人實地勘訪
    ，發現員警所在位置因反光，無法清楚看到受處分人所行駛
    方向的紅綠燈，只是推論受處分人「應該是闖紅燈」，此純
    屬推斷，有可能產生誤判。(三)依道路交通管理處罰條例第7-
    2 條第1 款汽車駕駛人之行為有闖紅燈或平交道，員警當場
    不能或不宜攔截製單舉發者，得逕行舉發，對於受處分人黃
    燈通行馬路，員警認定為闖紅燈，無提出相關得事證，於事
    實常理上顯不符合公平原則。(四)受處分人因當時不知所措，
    接下違規通知單，事後發現員警所舉發有諸多不合理之處，
    因員警說法一開始是受處分人闖紅燈，後又解釋為闖越了汽
    車用黃燈，然當時受處分人是行經台中市○○路與向上南路
    口，騎到一半綠燈「轉為黃燈」，所以受處分人快速通過該
    路口後，便慢行至下個路口等待下個路口的通行燈，故受處
    分人向員警解釋我行至馬路中間時變成黃燈，警員卻直說受
    處分人闖紅燈，然當時是黃燈，受處分人並沒有闖紅燈。原
    審未予詳查，駁回異議，為此提起抗告，請撤銷原裁定，更
    為適當的裁定云云。
二、原處分意旨略以：受處分人於民國（下同）97年6 月17日上
    午10時24分許，駕駛車號PFP-103 號普通重型機車，行經台
    中市○○路與向上南路口時，因被警舉發「闖紅燈」違規，
    此有中市警交字第GE0000000 號違規通知單可參，並經舉發
    單位查覆證稱依法舉發無誤，爰依道路交通管理處罰條例第
    53條第1 項暨違反道路交通管理事件統一裁罰基準表第53條
    第1 項（機車部分）裁處罰款新台幣（下同）1800元，並依
    道路交通管理處罰條例第63條第1 項記違規點數3 點。
三、聲明異議意旨略以：受處分人於97年6 月17日上午10時24分
    許，駕駛車號PFP-103 號普通重型機車，行經台中市○○路
    與向上南路口時，因被警開單舉發「闖紅燈」違規，並經裁
    決罰鍰1800元。惟受處分人因當時不知所措，才接下違規通
    知單，事後發現員警所舉發有諸多不合理之處，因員警說法
    一開始是受處分人闖紅燈，後又解釋為闖越了汽車用黃燈，
    然當時受處分人是行經台中市○○路與向上南路口，騎到一
    半綠燈「轉為黃燈」，所以受處分人快速通過該路口後，便
    慢行至下個路口等待下個路口的通行燈，故受處分人向員警
    解釋我行至馬路中間時變成黃燈，警員卻直說受處分人闖紅
    燈，然當時是黃燈，受處分人並沒有闖紅燈。受處人不服原
    機關裁處，爰提起本件異議，請求撤銷原處分，另為不罰之
    裁決等語。
四、按汽車駕駛人，行經有燈光號誌管制之交岔路口闖紅燈者，
    處新臺幣1800元以上5400元以下罰鍰，並記違規點數3 點，
    道路交通管理處罰條例第53條第1 項及第63條第1 項第3 款
    分別定有明文。經查：
  (一)受處分人於97年6 月17日上午10時24分許，駕駛車號PFP-10
    3 號普通重型機車，行經台中市○○路與向上南路口時「闖
    紅燈」，經警攔檢開單舉發，並經原處分機關裁罰1800元之
    事實，有中市警交字第GE0000000 號違規通知單、交通部公
    路局屏東監理站97年8 月1 日屏監違字第裁82-GE0000000號
    裁決書附卷（見原審卷第13頁、第8 頁），並經舉發單位查
    覆證稱依法舉發無誤（見原審卷第9 頁）。
  (二)至於受處分人抗辯其並未闖紅燈，當時伊是行經台中市○○
    路與向上南路口，騎到一半綠燈「轉為黃燈」，所以快速通
    過該路口後，便慢行至下個路口等待下個路口的通行燈，伊
    並無闖紅燈云云。惟查受處分人於上開時、地有本件違規事
    實，業據證人即執勤開單舉發之員警張真宏於原審到院證稱
    ：「（問：當時舉發情形？）97年6 月17日0 時24分執行交
    通稽查勤務，在文心路與向上南路口發現駕駛人在該地點闖
    紅燈，我們在文心路與大墩七街的路口攔查駕駛人，當時駕
    駛人是從文心路由北向南行... ，違規當時有承認闖紅燈，
    且在舉發單上簽收；（問：異議意旨稱行經向上南路口一半
    ，綠燈轉黃燈才加速通行，並無闖紅燈情形，有何意見？）
    當時我在向上南路等紅燈執行勤務，等我方號誌轉綠燈時文
    心路是紅燈，所以我確認違規人是闖紅燈」等語綦詳（見原
    審卷第21-22 頁）。查員警執行勤務，維護交通秩序，一旦
    發現民眾違反道路交通管理處罰條例之規定，依法取締舉發
    ，乃其職責所在。本件證人即舉發之員警張真宏係國家公務
    員，與受處分人並無恩怨瓜葛，當無構陷受處分人或虛偽證
    供之必要；另受處分人於員警舉發當時亦有簽收舉發通知單
    ，是證人上開證詞應與事實相符。雖受處分人辯稱其係在台
    中市○○路通過向上南路，車行一半路程，由於燈號轉黃燈
    ，故加速通過路口云云，惟始終未能舉證以實其說，所辯尚
    難取信。
  (三)從而，原處分認受處分人本件「闖紅燈」違規事實，應非無
    據，堪可採信。
五、綜上所述，受處分人於上開時、地有「闖紅燈」之違規行為
    既可認定，原處分機關依據道路交通管理處罰條例第53條第
    1 項、第63條第1 項、違反道路交通管理事件統一裁罰基準
    表第53條第1 項等規定，裁處罰鍰1800元及記違規點數3 點
    ，核屬有據。原審因而裁定駁回受處分人之異議，核無違誤
    。抗告人仍執陳詞提起抗告，並無理由，應予駁回。
六、據上論結，應依道路交通案件處理辦法第26條，刑事訴訟法
    第412 條，裁定如主文。
中    華    民    國    98    年    4     月    20    日
                  刑事第八庭    審判長法  官  洪兆隆
                                      法  官  李政庭
                                      法  官  陳志銘
以上正本證明與原本無異。
不得再抗告。
中    華    民    國    98    年    4     月    20    日
                                      書記官  黃琳群


司法院資訊處製作；財團法人民間司法改革基金會備份。
